【裁判字號】    96,易,2412
【裁判日期】    970530
【裁判案由】    詐欺
【裁判全文】
臺灣士林地方法院刑事判決              96年度易字第2412號
公  訴  人  臺灣士林地方法院檢察署檢察官
被      告  甲○○
上列被告因詐欺案件，經檢察官提起公訴（96年度偵緝字第1394
號）及移送併案審理（臺灣高雄地方法院檢察署96年度偵緝字第
4112號），本院判決如下：
    主  文
甲○○幫助意圖為自己不法之所有，以詐術使人將本人之物交付
，累犯，處有期徒刑肆月，如易科罰金以新臺幣壹仟元折算壹日
。減為有期徒刑貳月，如易科罰金以新臺幣壹仟元折算壹日。
    事  實
一、甲○○於民國92年間，因犯恐嚇罪，經臺灣高等法院以93年
    度上易字第836 號判決有期徒刑7 月確定；復於93年間，因
    施用第一、二級毒品案件，經臺灣板橋地方法院以93年度訴
    字第907 號判決應執行有期徒刑10月確定，嗣上開案件經臺
    灣高等法院定應執行刑為有期徒刑1 年5 月；再於94年間，
    因犯竊佔罪，經臺灣板橋地方法院以94年度簡字第1729號判
    處有期徒刑6 月，如易科罰金以銀元300 元折算1 日確定；
    上開3 件案件接續執行結果，刑期起算日期為94年1 月6 日
    ，於95年9 月30日縮刑期滿執行完畢（構成累犯）。甲○○
    有上開犯罪科刑執行紀錄，仍不知悔改，渠明知申請帳戶使
    用係輕而易舉之事，一般人無故取得他人金融帳戶使用之行
    徑常與財產犯罪密切相關，而可預見該等不自行申辦帳戶使
    用，反而以收取他人存摺使用之人，可能係遂行不法所有意
    圖用以詐騙他人，仍以縱若有人持以犯罪亦無違反其本意而
    基於幫助他人詐欺財物之犯意，於96年3 月初至同年3 月14
    日間之某日，在不詳地點，將其所有之臺北富邦商業銀行（
    以下稱臺北富邦銀行）社子分行帳號000000000000號帳戶之
    存摺、金融卡及密碼交付予詐欺集團成員。嗣該詐欺集團即
    意圖為自己不法之所有，由自稱「小蔓」之女子，於96年3
    月15日中午12時許，在網路上詢問乙○○是否要援交，後自
    稱「阿凱」之男子佯稱欲查驗其是否為警察，要求乙○○匯
    款，致乙○○陷於錯誤，於同日晚間9 時30分許，依指示匯
    款新臺幣（下同）2 萬元至甲○○前開臺北富邦銀行帳戶內
    。嗣因乙○○發現受騙，報警循線查獲，始悉上情。
二、案經臺北市政府警察局士林分局報請臺灣士林地方法院檢察
    署檢察官偵查起訴及高雄市政府警察局三民第一分局報請臺
    灣高雄地方法院檢察署檢察官移送併案審理。
    理  由
壹、程序部分：
    被告甲○○對於本判決所引用之下列各項證據方法之證據能
    力，於本院審理時均表示無意見，且於法院調查證據時，知
    有刑事訴訟法第159 條第1 項不得為證據之情形，亦未於言
    詞辯論終結前聲明異議，茲審酌該等言詞陳述及書面陳述作
    成時之情況，並無不宜作為證據之情事，依刑事訴訟法第15
    9 條之5 之規定，自得作為證據，合先敘明。
貳、實體部分：
一、訊據被告甲○○矢口否認有何幫助詐欺取財之犯行，辯稱：
    伊是因為舊的存摺遺失，所以才去臺北富邦銀行社子分行申
    請新的存摺，並沒有將帳戶資料販賣或交付他人使用云云。
    經查：
  (一)前揭事實，業據證人即被害人乙○○於警詢中指證：伊總共
    轉帳5 次，共遭詐騙3 萬7000元，第1 次於96年3 月15日17
    時10分、第2 次於同日17時25分，分別匯款轉入0000000000
    帳號各2000元，第3 次於96年3 月15日21時30分許匯款2 萬
    元至臺北富邦銀行000000000000號被告帳戶內，第4 次於96
    年3 月16日19時34分許、第5 次於96年3 月16日19時51分許
    ，分別匯款9000元及4000元，惟詳細匯款帳號伊忘記了等語
    綦詳，並有被告之臺北富邦銀行社子分行000000000000號帳
    戶對帳資料1 份在卷可稽，足見被害人確有受詐欺集團詐騙
    而匯款至被告所有之上開帳戶內之事實。
  (二)次查，被告雖辯稱：伊存摺遺失云云，然其於發現包袱及包
    袱內之存摺、金融卡等物品遺失後，竟置之未理，並未即時
    報警究辦，徒以伊不知道如何報案云云置辯，如此反應，已
    有可議之處。又被告於檢察官偵查時供稱：除失竊臺北富邦
    銀行社子分行的存摺及金融卡外，另有郵局之存簿也遭竊，
    並明白供述：存摺是96年4 月19日遺失的，我還有紀錄起來
    等情，然被告於本院準備程序時卻翻異其詞，表示：失竊之
    存摺並非郵局存摺，而是合作金庫存摺，伊也不太記得包袱
    何時遺失等語，衡諸常情，發現包袱遺失當即時知悉遺失之
    物品為何，且其非有眾多之存簿遺失，僅遺失區區2 本存簿
    而已，竟無以辨明何金融機構之存摺遭竊，則被告所辯因包
    袱遺失，故而存簿及金融卡一併遺失云云，其辯詞可信性更
    屬有疑。
  (三)再查，被告於檢察官偵查時供以：存摺是96年4 月19日遺失
    的，我還有紀錄起來，但未打電話掛失，是去萬華銀行問的
    云云，然被告於本院97年3 月11日準備程序中堅稱：伊發現
    存摺、金融卡遺失當天是星期六，伊即去臺北富邦銀行萬華
    分行詢問，銀行的人員幫他打電話通知社子分行，社子分行
    的人要伊在星期一前往辦理新的存簿，所以伊星期一前往辦
    理時，即被警察帶去作筆錄，嗣又改稱：伊係於發現包袱遺
    失2 天後，方前往萬華分行詢問如何重新申辦存摺及提款卡
    。惟查，果依被告所述，其並未於發現遺失存摺及金融卡之
    第一時間，即時辦理掛失，按被告非不知金融卡遺失可以電
    話辦理掛失之方法，此為一般使用金融卡之大眾所知悉之事
    實，然被告卻於金融卡及密碼遺失2 天後，方前往銀行詢問
    ，此有違常態之因應作為，可證被告係知曉存摺及金融卡之
    下落及用途，而任憑去向，未思加以處置主張。更何況本件
    被告確實曾以電話掛失存摺，日期為96年3 月19日，此有臺
    北富邦銀行開戶申請人基本資料1 紙在卷足憑，該日為星期
    一，並非如被告所稱之星期六，又被告前往重新辦理新存摺
    之日期為96年4 月11日，該日為星期三，亦非如被告所稱之
    星期一，故被告前揭關於存摺係96年4 月19日遺失或發現遺
    失、申請補辦之日期等陳述，顯不足採，而被告就存摺遺失
    、掛失及重新申辦之日期等如此重要之時間進展事項，供述
    不一且與實情不符，是以，被告果否於發現存摺及金融卡遺
    失後，即時辦理掛失，進而積極申辦新存摺等情，顯屬有疑
    。
  (四)又查，金融存款帳戶併同申請金融提款卡，事關存戶個人財
    產權益之保障與私密，若與存戶之金融卡密碼結合，其專屬
    性、私密性更形提高，使用功能更加廣泛便易，此乃一般大
    眾廣泛週知之事，故依常情一般人使用存摺及金融卡，多依
    憑大腦記憶金融卡密碼，即便記性不佳，真有以文書書立記
    憶密碼之必要，亦多將金融卡與密碼分離記載，以防金融卡
    及存摺被盜時，讓歹徒依憑垂手可得之密碼輕而易舉盜領金
    錢，無以估量控制風險與損失，惟被告先於96年11月14日通
    緝到案時，經檢察官偵查時供稱：提款卡密碼記在袋子上（
    指提款卡卡套），嗣於本院訊問時又改稱：其存摺與金融卡
    一併遺失，且金融卡密碼書於存摺背面云云，非但所辯前後
    不一，且亦悖於一般人使用金融卡之常習。再者，使用金融
    卡進行交易者，須利用金融機構設置之自動櫃員機依指令操
    作並輸入正確之密碼始可順利交易，觀諸詐欺集團係為避免
    自帳戶之來源回溯追查其身分而利用他人帳戶供作詐得款項
    出入之帳戶，其為確保其犯罪所得，當無明知係他人遺失存
    摺、金融卡及密碼之帳戶仍供作其詐得款項匯入之用，而甘
    冒遭真正帳戶持有人提領或掛失之風險，故被告顯有將上開
    帳戶交付他人使用無訛。
  (五)按金融帳戶為個人理財之工具，申請開設金融帳戶並無任何
    特殊之限制，一般民眾皆能自由申請開戶，並得同時在不同
    金融機構申請多數存款帳戶使用，乃眾所週知之事實，是依
    一般人之社會生活經驗，倘係合法收入本可自行向金融行庫
    開戶使用，自無向他人取得帳戶之必要；而金融存摺事關存
    款人個人財產權益之保障，倘有不明之金錢來源，甚而攸關
    個人法律上之責任，其專有性甚高，除非本人、與本人具有
    信賴關係或其他特殊原因，難認有何流通使用之可能，一般
    人均有妥為保管防阻他人任意使用之認識，足見被告於提供
    帳戶之際其客觀上當可預見所提供他人使用之帳戶可能遭他
    人作為犯罪之用，故被告明知上開事實猶提供帳戶供第三人
    使用，自難謂無幫助之故意，是被告上開所辯，均屬事後卸
    責之詞，不足採信。本件事證明確，被告犯行洵堪認定，應
    依法論科。
二、核被告所為，係犯刑法第30條第1 項、第339 條第1 項之幫
    助詐欺取財罪。查被告有事實欄所載之犯罪科刑執行紀錄，
    此有臺灣高等法院被告前案紀錄表在卷可佐，其受徒刑之執
    行完畢後，5 年以內故意再犯本件有期徒刑以上之罪，為累
    犯，依刑法第47條第1 項之規定加重其刑。又其幫助他人犯
    罪，為幫助犯，爰依刑法第30條第2 項之規定，減輕其刑，
    並依刑法第71條第1 項規定先加後減之。爰審酌被告雖非實
    際遂行詐欺犯行之人，然其提供帳戶以供他人使用，影響財
    產交易秩序，且迄今均未賠償被害人，復於犯後猶狡詞卸責
    ，毫無悔意，及其品行、犯罪動機、目的、手段、生活狀況
    、智識程度、犯罪所得及犯罪所生之損害等一切情狀，量處
    如主文所示之刑，併諭知易科罰金之折算標準。
三、再按中華民國九十六年罪犯減刑條例第5 條規定：「本條例
    施行前，經通緝而未於中華民國96年12月31日以前自動歸案
    接受偵查、審判或執行者，不得依本條例減刑。」係指於該
    條例施行前經通緝，而未於該條例施行後至96 年12 月31日
    前自動歸案者，不得依該條例減刑，如係於本條例施行後，
    始因逃匿而通緝者，即不適用上開條例第5 條之規定（最高
    法院80年度臺非字第428 號、80年臺上字第4614 號 判決意
    旨參照）。查被告犯罪時間在96年4 月24日之前，其雖曾於
    96年11月13日即中華民國九十六年罪犯減刑條例施行後經臺
    灣士林地方法院檢察署發布通緝，旋即於96年11月14日已遭
    緝獲到案，復於本院審理中，經本院於97年1 月22日發布通
    緝，旋於97年2 月28日遭緝獲到案，與前述不得減刑之規定
    不符，爰依中華民國九十六年罪犯減刑條例第2 條第1 項第
    3 款規定，減輕其宣告刑2 分之1 ，如主文所示，並諭知易
    科罰金之折算標準。
四、又臺灣高雄地方法院檢察署96年度偵緝字第4112號移送併案
    審理部分，與起訴部分為同一事實，本院已一併判決如上，
    附此敘明。
據上論斷，應依刑事訴訟法第299 條第1 項前段，刑法第339 條
第1 項、第30條第1 項、第2 項、第47條第1 項、第41條第1 項
前段，刑法施行法第1 條之1 ，中華民國九十六年罪犯減刑條例
第2 條第1 項第3 款、第7 條，判決如主文。
本案經檢察官張紜瑋到庭執行職務。
中    華    民    國    97    年    5     月    30    日
                  刑事第五庭審判長法  官  李育仁
                                  法  官  許辰舟
                                  法  官  黃潔茹
以上正本證明與原本無異。
如不服本判決，應於收受送達後10日內向本院提出上訴狀，其未
敘述上訴理由者，應於上訴期間屆滿後20日內向本院補提理由書
狀（均須按他造當事人之人數附繕本）。
                                  書記官  柳瑞宗
中    華    民    國    97    年    5     月    30    日
附錄本件論罪科刑法條：
中華民國刑法第339條第1 項
（普通詐欺罪）
意圖為自己或第三人不法之所有，以詐術使人將本人或第三人之
物交付者，處 5 年以下有期徒刑、拘役或科或併科 1 千元以下
罰金。


司法院資訊處製作；財團法人民間司法改革基金會備份。
